臺灣臺北地方法院民事判決　　　　　　　　　　　　　　九十三年度再易字第一號
　　再審原告　　 甲○
　　再審被告　　 丙○○
　　　　　　　　 乙○○
　　　　　　　　 戊○○
　　　　　　　　 丁○○○
右當事人間請求返還所有權狀事件，再審原告對於本院於中華民國九十一年九月二十
日所為之八十九年簡上字第一九一號確定判決提起再審之訴，本院判決如左：
    主  文
再審之訴駁回。
再審訴訟費用由再審原告負擔。
    理  由
一、按再審之訴，應於三十日之不變期間內提起。前項期間，自判決確定時起算，判
    決於送達前確定者，自送達時起算；其再審之理由發生或知悉在後者，均自知悉
    時起算。民事訴訟法第五百條第一項、第二項前段定有明文。次按當事人發現就
    同一訴訟標的在前已有確定判決或和解、調解或得使用該判決或和解、調解者，
    或當事人發現未經斟酌之證物或得使用該證物者，以經斟酌可受較有利益之裁判
    者為限，得以再審之訴對於終局判決聲明不服。但當事人已依上訴主張其事由或
    知其事由而不為主張者，不在此限。民事訴訟法第四百九十六條第一項第十二款
    、第十三款定有明文。而所謂「發現就同一訴訟標的在前已有確定判決」，係指
    在前一訴訟程序不知有此，現始知之而言；所謂「得使用該判決」，係指於前訴
    訟程序中，雖知同一訴訟標的，在前已有確定判決，惟不能利用，現始得利用之
    謂也。至於「發現未經斟酌之證物」，須其證物在前訴訟程序事實審言詞辯論終
    結前已經存在，因當事人不知有此致未經斟酌者為限；而所謂發現，指現始知之
    之意，若已經前訴訟程序事實審認為不必要而不予調查者，則不得以之為再審理
    由。至於所謂「或得使用該證物」，指事實審言詞辯論前已存在之證物，當事人
    雖知有此而不能使用，現始能使用者而言。且查民事訴訟法第四百九十六條第一
    項第十二款、十三款得為再審理由之情形，如當事人在前訴訟程序已知其情形存
    在，得依上訴主張之而不提起上訴，或提起上訴而不主張及此，均不許再以之為
    再審理由。又再審之訴顯無再審理由者，法院得不經言詞辯論，以判決駁回之，
    民事訴訟法第五百零二條第二項亦定有明文。
二、本件再審聲明略以，請求撤銷本院八十九年度簡上字第一九一號確定民事判決，
    並請求再審被告連帶將二造爭執之所有權移轉買賣契約書等返還再審原告，其再
    審理由則略為：
（一）按再審原告因於民國（下同）九十一年四月十九日至九十二年十月十六日入監
      服刑，出獄後於九十二年十二月十四日「始發現」本院刑事庭八十四年度易字
      第三九五號確定判決。另台灣高等法院八十七年度重訴字第七六號民事判決，
      最高法院八十八年度台上字第三０八一號民事判決確定，對侵害系爭土地受讓
      權利之請求權業己確定，再審原告託請對法律有相當研究之人研究後，始「發
      現」前開確定判決之訴訟標的與本件相同，是本件再審原告自得依發現「未經
      斟酌」及「得使用」之證物聲請再審。
（二）原審判決理由認為「王大維仍指示丙○○將係爭文件交付乙○○執持之事實經
      過，業經王大維於本院八十四年度易字第三九五號偽造文書案件中供述在卷」
      ，惟參考前開八十四年易字第三九五號刑事判決全文，並未記載「系爭文件」
      其物和「丙○○」其人，亦無「王大維指示」和「王大維供述在卷」，故原審
      判決理由自屬捏造事實，應予撤銷或改判。又再審原告發現原判決同一訴訟標
      的，業經台灣高等法院八十七年度重訴字第七六號民事判決，最高法院八十八
      年度台上字第三０八一號民事判決（主文為原判決除假執行部分外廢棄，發回
      台灣高等法院）確定，但再審原告誤以並未確定，經他人告知，方知該判決駁
      回再審被告「系爭土地受讓權利受侵害之賠償請求」，是再訴外人胡順評與再
      審被告間就本件之訴訟標的法律關係，業經判決確定。綜上本件再審原告自得
      依民事訴訟法第四百九十六條第一項第十三款、第十二款提起再審之訴。
三、經查原審法官業於九十年一月十二日批示審理單，調閱本院八十四年度易字第三
    九五號刑事判決，同時於判決理由欄中第五點詳細說明認定事實憑據之本院八十
    四年度易字第三九五號刑事判決及台灣高等法院八十四年度上易字第五六七六號
    刑事確定判決。是原審業已對再審原告主張之本院八十四年上易字第三九五號加
    以斟酌，揆諸首開說明再審原告以「始發現」、「未經斟酌」八十四年上易字第
    三九五號刑事判決為由提起再審之訴顯無理由。次查台灣高等法院八十七年度重
    訴字第七十六號判決，乃再審被告乙○○、戊○○、丁○○○三人對訴外人林澤
    民及再審告所提起之附帶民事訴訟侵權行為損害賠償事件，核與本件再審原告請
    求再審被告返還土地買賣所有權移轉契約書等訴訟標的完全不同，再審原告認為
    二件訴訟標的之法律關係同一即有誤會，應併指明。從而參照首開說明，再審原
    告以前開民事判決為「始發現」、「未經斟酌」證物並持以提起再審之訴，自不
    可採。且查原審判決業於九十一年九月二十七日已送達於再審原告，再審原告遲
    至九十二年十二月二十七日提起本件再審之訴，亦顯逾三十日之不變期間，其再
    審之訴亦不合法，應併與說明。
四、再查原審判決理由欄第六點（二）亦明確載明「此與乙○○是否為無權占有系爭
    文件之間，並無關係，上訴人（按再審原告）據以主張被上訴人（按再再審被告
    ）就系爭文件為無權占有，亦屬無據」。揆諸首開說明，本件再審原告主張之台
    灣高等法院八十七年度重訴字第七十六號民事判決（經最高法院發回由台灣高等
    法院以八十九年度重訴更（一）字第一號審理裁判）等，早經原審裁判引用，並
    非「未經斟酌之證物」，亦非「得使用該判決」，同時與原審之訴訟標的法律關
    係各異，從而再審原告據此提起本件再審之訴自顯無理由。
五、爰依民事訴訟法五百零二條第二項、第七十八條判決如主文。
中　　　華　　　民　　　國　　九十三　　年　　　四　　　月　　二十九  　日
　　                          民事第四庭  審判長法官　盧彥如
    　　　　　　　　　　　　　　　　　　　　　　法官  洪于智
    　　　　　　　　　　　　　　　　　　　　　　法官　洪遠亮
正本係照原本作成
不得上訴
中　　　華　　　民　　　國　　九十三　　年　　　四　　　月　　二十九  　日
　　                                          書記官  柯金珠
